【裁判字號】    99,抗,208
【裁判日期】    990709
【裁判案由】    聲請法官迴避
【裁判全文】
臺灣高等法院高雄分院民事裁定           99年度抗字第208號
抗  告  人  甲○○
相  對  人  乙○○○
上列抗告人與相對人間聲請法官迴避事件，對於民國99年6 月21
日臺灣高雄地方法院99年度聲字第108 號裁定，提起抗告，本院
裁定如下：
    主  文
抗告駁回。
抗告訴訟費用由抗告人負擔。
    理  由
一、本件抗告人於原法院聲請及抗告意旨略以：伊與相對人間請
    求確認本票債權不存在事件，經第一審判決伊勝訴後，相對
    人不服提起上訴。而該判決書上已載明：「如不服本判決，
    應於送達後20日內，向本院提出上訴狀並表明上訴理由，如
    於本判決宣示後送達前提起上訴者，應於判決送達後20日內
    補提上訴理由書。」，且相關法條亦規定上訴應附上訴理由
    ，則相對人即應於法定期間內提出上訴理由，否則，其上訴
    即不合法。然相對人提起上訴後，並未提出上訴理由，而係
    於上訴審第1 次開庭時方以突襲方式提出上訴理由狀，並以
    第三人彭壽宇之施工完畢證明為上訴理由。然彭壽宇業已於
    他案中到庭作證，故相對人所提之上訴理由並非合法具體。
    經伊當庭提出異議，陳稱上訴程序不合法，但承審法官卻表
    示可受理上訴，而伊於99年4 月13日第2 次審理時就此再提
    出異議，仍未獲採取。則承審法官明顯有偏頗情事，實認難
    期待其為公平公正之判決。爰依民事訴訟法第33條第1 項第
    2 款規定，聲請法官迴避。詎原裁定仍駁回伊之聲請，顯有
    違誤。爰提起抗告，請求廢棄原裁定，並准伊之聲請等語。
二、按聲請法官迴避，應舉其原因，向法官所屬法院為之；前項
    原因之事實，應自為聲請之日起，於三日內釋明之。釋明事
    實上之主張者，得用可使法院信其主張為真實之一切證據，
    民事訴訟法第34條第1 項、第2 項及第284 條前段分別定有
    明文。又民事訴訟法第33條第1 項第2 款規定法官有應自行
    迴避而不自行迴避以外之情形，足認其執行職務有偏頗之虞
    ，據而聲請法官迴避者，應以法官對於訴訟標的有特別利害
    關係，或與當事人之一造有密切之交誼或嫌怨，或基於其他
    情形客觀上足疑其為不公平之審判者為其原因事實，若僅憑
    當事人之主觀臆測，或不滿意法官進行訴訟遲緩，或認法官
    指揮訴訟欠當，則不得謂其有偏頗之虞，亦有最高法院69年
    台抗字第457 號判例意旨可供參酌。
三、經查，本件抗告人係以相對人未於判決書所載應提上訴理由
    期間補提上訴理由，其上訴即不合法，承審法官即應在程序
    上駁回其上訴，乃經其兩度提出異議後，承審法官仍續為審
    理，故認其執行職務即有偏頗之虞而聲請迴避。然查，上訴
    狀內未表明上訴理由者，第二審法院審判長得定相當期間命
    上訴人提出理由書。當事人逾所定期間提出書狀者，法院得
    命該當事人以書狀說明其理由。當事人未依規定說明者，第
    二審法院得準用同法第447 條之規定，或於判決時依全辯論
    意旨斟酌之。民事訴訟法第444 條之1 第1 項、第4 項、第
    5 項分別定有明文。可見依上開條文規定，上訴第二審而未
    提出上訴理由者，或經審判長定期命提出而未提出者，其法
    律效果僅為法院得限制其再提出新攻擊防禦方法，或於判決
    時依全辯論意旨斟酌之，亦即上訴人僅喪失其部分訴訟上得
    為主張之權利，或由法院為全辯論意旨之斟酌，此時，法院
    仍應為實體上之判決，而非上訴不合法之程序問題。抗告人
    認應以上訴不合法而駁回，顯有誤解。又指揮訴訟為法院依
    法行使職權之行為，本件抗告人所稱之偏頗情事，既係在承
    審法官指揮訴訟之行為，而該行為在法律規定及評價上並無
    違誤，業如前述，則抗告人所稱之偏頗情事，顯不存在，即
    無迴避之必要。此外，抗告人並未能另提出承審法官對於本
    案之訴訟標的有何特別利害關係，或與當事人之一造有密切
    之交誼或嫌怨，或基於其他情形客觀上足疑其為不公平審判
    之客觀事實，並提出能即時調查之證據以釋明之，其聲請承
    審法官迴避，自屬無從准許。原裁定駁回其聲請，即無違誤
    。抗告意旨指摘原裁定不當，求予廢棄，為無理由，應予駁
    回。
四、據上論結：本件抗告為無理由，依民事訴訟法第495 條之1
    第1 項、第449 條第1 項、第95條、第78條，裁定如主文。
中    華    民    國    99    年    7     月    9     日
                            民事第一庭
                                審判長法官  黃金石
                                法      官  謝肅珍
                                法      官  林紀元
以上正本證明與原本無異。
如不服本裁定應於送達後10日內向本院提出再抗告狀（並按他造
當事人之人數附繕本），並繳納再抗告費新臺幣1,000 元。
再為抗告僅得以適用法規顯有錯誤為理由，並應委任律師為代理
人。
中    華    民    國    99    年    7     月    9     日
                                書  記  官  吳華榮
附註：
抗告人之配偶、三親等內之血親、二親等內之姻親，或抗告人為
法人、中央或地方機關時，其所屬專任人員具有律師資格並經法
院認適當者，亦得為第三審代理人。
抗告人或其法定代理人具有律師資格者及前項情形，應於提起抗
告或委任時釋明之。

司法院資訊處製作；財團法人民間司法改革基金會備份。
